臺灣臺中地方法院交通事件裁定　　　100年度交聲字第1438號
　　　　　　　　　　　　　　　　　100年度交聲字第1439號
原處分機關　交通部公路總局臺中區監理所
異　議　人
即受處分人　邱鉦傑
　　　　　　長鋐企業有限公司
代　表　人　邱榮霖
上列異議人即受處分人因違反道路交通管理處罰條例案件，對於
交通部公路總局臺中區監理所民國100年4月14日所為之中監違字
第裁60-GF0000000號裁決書、100年4月6日所為之中監違字第裁6
0-GF0000000號裁決書，聲明異議，本院裁定如下：
    主  文
交通部公路總局臺中區監理所中監違字第裁60-GF0000000號處分
關於罰鍰新臺幣萬元部分撤銷。
前項撤銷部分，邱鉦傑不罰。
其餘異議均駁回。
    理  由
一、原處分意旨略以：異議人即受處分人邱鉦傑（下稱受處分人
    邱鉦傑）駕駛異議人即受處分人長鋐企業有限公司（下稱受
    處分人長鋐公司）所有之車牌號碼6909-NB號自用小客車，
    於100年3月13日凌晨4時40分許，在臺中市○○路、協和南
    巷（舉發通知單誤書為協和北巷）等路段違規，經臺中市警
    察局第六分局員警掣開中市警交字第GF0000000號、第GF000
    0000號舉發違反道路交通管理事件通知單，分別舉發受處分
    人邱鉦傑「2輛以上之汽車共同違反第1項規定或在道路上競
    駛、競技」違規、受處分人長鋐公司「汽車所有人提供汽車
    駕駛人有第43條第1項第1款、第2款、第3項行為之汽車」違
    規。嗣經受處分人邱鉦傑、長鋐公司於期限內到案提出申訴
    ，經原處分機關函查結果，仍認本件違規屬實，遂於100年4
    月14日開立中監違字第裁60-GF0000000號裁決書，依據道路
    交通管理處罰條例第43條第3項規定，裁處受處分人邱鉦傑
    罰鍰新臺幣（下同）3萬元，吊銷駕駛執照，3年內禁考，施
    以道安講習道路；並於100年4月6日開立中監違字第裁60-GF
    0000000號裁決書，依道路交通管理處罰條例第43條第4項規
    定，裁處受處分人長鋐公司吊扣汽車牌照3個月，逾期均依
    裁決書處罰主文規定辦理，於法並無不合等語。
二、聲明異議意旨略以：舉發當日受處分人邱鉦傑偕同女友陳亭
    羽駕駛車牌號碼6909-NB號自用小客車，行經臺中市○○○
    路○段由東向西行駛，因欲拜訪朋友，遂於福康路即澄清醫
    院中港分院門前之T字路口迴轉，詎料，有一群汽車改裝車
    （飆車）族於受處分人邱鉦傑迴轉時，尾隨受處分人邱鉦傑
    所駕駛之車輛，並遭混入車陣當中，惟受處分人邱鉦傑雖正
    常行駛於路上，但急於擺脫飆車族，於是隨即於抵達安和路
    口時右轉，不料，汽車改裝族亦於同路口處右轉，受處分人
    邱鉦傑乃緊急停靠於路邊，由汽車改裝族先行離去，上開過
    程有證人陳亭羽可證。舉發單位僅依道路監視器畫面，發現
    受處分人邱鉦傑所駕駛6909-NB號自用小客車在車陣中，就
    胡亂開立罰單，誣指其在道路上蛇行或以其他危險方式駕車
    、行車速度超過規定之最高時速60公里以上之違規，惟受處
    分人邱鉦傑與汽車改裝族係不期而遇，致陷入車陣當中，其
    與汽車改裝族毫無關係，更無所謂道路上蛇行或以其他危險
    方式駕車、行車速度超過規定之最高時速60公里以上之情事
    ，試問，由監視器能判斷出超速嗎？若由臺中港路最高速限
    60 公里加上超速60公里，時速豈不是要達到120公里嗎？
    在車陣中有可能嗎？顯見警員便宜行事，寧可錯殺一百，不
    可放過一個的荒謬心態，令人不恥，並違反有疑唯利被告原
    則。綜上，舉發單位僅憑錄影片段即臆測推定，指摘受處分
    人邱鉦傑違反上述交通規定，其認事用法，屬有不當，且該
    錄影片段無法證明邱鉦傑有任何與他車以上競速、超速及危
    險駕駛之行為，爰依法提出異議，請求撤銷上開處分云云。
三、按二輛以上之汽車共同在道路上競駛、競技者，處汽車駕駛
    人3萬元以上9萬元以下罰鍰，並當場禁止其駕駛及吊銷其駕
    駛執照，及應接受道路交通安全講習；汽車駕駛人有前揭行
    為者，並吊扣該汽車牌照三個月；汽車駕駛人曾依第43條規
    定吊銷駕駛執照者，三年內不得考領駕駛執照。道路交通管
    理處罰條例第43條第3項、第4項前段、第5項前段及第67條
    第2項前段分別定有明文。
四、經查：
(一)、受處分人邱鉦傑於100年3月13日凌晨4時30分許，駕駛受處
    分人長鋐公司所有之車牌號碼6909-NB號自用小客車，自臺
    中市西屯區○○○路○段118號澄清醫院中港院區開始加入飆
    車隊伍，沿臺中市西屯區○○○路○段往市區○○道路以集
    體佔用快車道、競速、闖越紅燈，並在行經臺中港路與安和
    路口時集體違規自內側車道右轉安和路，再沿安和路往臺中
    市烏日區高鐵車站方向行駛，途經安和路與朝馬路口時集體
    逆向行駛，至安和路與協和南巷時以車輛佔用車道方式封路
    ，在該路口駕車甩尾競技，而為臺中市政府警察局第六分局
    調閱路口監視錄影畫面循線查獲等情，有臺中市警察局中市
    警交字第GF0000000號、第GF0000000號舉發違反道路交通管
    理事件通知單、臺中市政府警察局第六分局100年4月29日中
    市警六分交字第1000013658號函、臺灣臺中地方法院檢察署
    檢察官100年度偵字第8068號起訴書及本院100年度交訴字第
    225號刑事判決各乙份在卷可憑，且受處分人邱鉦傑於本院
    100年度交訴字第225號準備程序及審理時對於其有駕駛上揭
    車輛，在前開供公眾通行且車輛往來頻繁之道路上，與他人
    共同佔用快車道，先後以高速競駛飆車、闖越紅燈、違規轉
    彎及佔用車道甩尾競技乙節坦承不諱，是受處分人邱鉦傑於
    上開時、地，駕駛車牌號碼6909-NB號自用小客車，有2輛以
    上汽車共同在道路上競駛之違規行為，堪以認定。從而，原
    處分機關依道路交通管理處罰條例第43條第3項規定裁處汽
    車駕駛人即受處分人邱鉦傑罰鍰3萬元，吊銷駕駛執照，3年
    內禁考，並應接受道路交通安全講習，及依同條例第43條第
    4項規定裁處汽車所有人即受處分人長鋐公司吊扣汽車牌照3
    個月，固非無見。
(二)、惟按94年2月5日公布、95年2月5日施行之行政罰法第26條第
    1項規定：「一行為同時觸犯刑事法律及違反行政法上義務
    規定者，依刑事法律處罰之，但其行為應處以其他種類行政
    罰或得沒入之物而未經法院宣告沒收者，亦得裁處之」，此
    即所謂「一事不二罰」之原則。究其立法目的，係因一行為
    同時觸犯刑事法律及違反行政法上義務規定時，由於刑罰與
    行政罰同屬對不法行為之制裁，而刑罰之懲罰作用較強，故
    依刑事法律處罰，即足資警惕時，實無為一事二罰再處行政
    罰之必要。且刑事法律處罰，由法院依法定程序為之，較符
    合正當法律程序，應予優先適用。但罰鍰以外之沒入或其他
    種類行政罰，因兼具維護公共秩序之作用，為達行政目的，
    行政機關得併予裁處。
(三)、查受處分人邱鉦傑在道路上競駛之駕車行為，除構成道路交
    通管理處罰條例第43條第3項之交通違規事由外，亦已合於
    刑法第185條之公共危險罪之構成要件，經本院審理後判決
    「邱鉦傑共同妨害公眾往來安全罪，處有期徒刑參月，如易
    科罰金，以新臺幣壹仟元折算壹日。緩刑貳年，並應向公庫
    支付新臺幣參萬元，及向指定之政府機關、政府機構、行政
    法人、社區或其他符合公益目的之機構或團體提供壹佰伍拾
    小時之義務勞務；緩刑期間付保護管束」，此有本院100年
    度交訴字第225號刑事判決乙份在卷可按。基此，受處分人
    邱鉦傑在道路上競駛之違規行為，既已依刑事法律處罰，行
    政機關不得對同一行為再課以罰鍰，原處分機關未予詳查，
    遽予對受處分人邱鉦傑裁處罰鍰，容有未洽，受處分人邱鉦
    傑此部分之聲明異議為有理由，應就中監違字第裁60-GF000
    0000號裁決書裁處受處分人邱鉦傑罰鍰3萬元之部分撤銷，
    並諭知不罰。至中監違字第裁60-GF0000000號裁決書有關裁
    處受處分人邱鉦傑吊銷駕駛執照，3年內禁考，並應接受道
    路交通安全講習，及中監違字第裁60-GF0000000號裁決書裁
    處受處分人長鋐公司吊扣汽車牌照3個月部分，則係預防將
    來再犯危險之管制罰，而有別於前揭針對已發生違規事實科
    處罰鍰之行政秩序罰，屬行政罰法第26條第1項但書所稱之
    「其他種類行政罰」，仍得裁處之，而不受同條第1項前段
    「一事不二罰」原則之拘束甚明。
五、綜上所述，本件受處分人邱鉦傑於上開時、地，有二輛以上
    汽車共同在道路上競駛之違規行為，固堪認定。惟原處分機
    關逕以受處分人邱鉦傑違反道路交通管理處罰條例第43條第
    3 項裁處罰鍰3萬元部分，有違行政罰法第26條第1項「一事
    不二罰」之規定，自應由本院將中監違字第裁60-GF0000000
    號處分罰鍰3萬元部分予以撤銷，並為不罰之諭知；至中監
    違字第裁60-GF0000000號裁決書裁處吊銷駕駛執照，3年內
    禁考，並應施以道安講習，及中監違字第裁60-GF0000000號
    裁決書裁處吊扣汽車牌照3個月之行政裁罰，依行政罰法第2
    6條第1項但書之規定，經核並無不當之處，受處分人邱鉦傑
    、長鋐公司之聲明異議，即無理由，應予駁回。
六、據上論斷，應依道路交通管理處罰條例第87條第2項，道路
    交通事件處理辦法第18條、第19條前段，裁定如主文。
中    華    民    國    100    年    7    月    28    日
                        臺灣臺中地方法院交通法庭
                            法  官  劉麗瑛
以上正本證明與原本無異。
如不服本裁定，應於收受送達後5日內向本院提出抗告狀。（應
附繕本）
                            書記官  王玟
中    華    民    國   100    年    7     月    28    日